---
title: "obrazki"
author: "Przemysław Chojecki"
date: "22 10 2019"
output:
  pdf_document: default
  html_document:
    df_print: paged
---

```{r setup, include=FALSE}
knitr::opts_chunk$set(echo = TRUE)
```



```{r setUp, cache=TRUE, echo=FALSE, message=FALSE}
library(dplyr)
library(data.table)
library(stringi)
library(ggplot2)
library(haven)

source(file.path(getwd(), "kod", "skrypty.R"))
```

```{r wczytanieGBR, cache=TRUE, echo=FALSE, message=FALSE}
GBR.path <- file.path(getwd(), "dane", "GBR.csv")
GBR <- read.csv(GBR.path)
```




```{r rodziceBrytole, cache=TRUE, echo=FALSE, message=FALSE}
library(dplyr)
library(ggplot2)

# w szkolach jaki procent uczniow jest brytyjczykami
dane <- GBR$ST019BQ01T + GBR$ST019CQ01T
dane <- cbind(GBR$sex, dane)
colnames(dane) <- c("1", "dane")
dane <- dane %>% tbl_df()
rodzice <- procent_panstw(dane)
colnames(rodzice) <- c("jeden", "obaj", "zaden") # sa brytyjczykami
rodzice <- as.data.frame(rodzice)

rodzice <- do_plota(rodzice)
rodzice$dane <- 100*rodzice$dane

rodzice <- ggplot(data = rodzice, aes(x=wiersze, y=dane, fill=kolumny)) +
  geom_bar(stat="identity") +
  ggtitle("Jaki procent uczniow w specyficznych szkolach ma jakich rodzicow") +
  xlab("Rodzaje szkol") + ylab("Procent uczniow") +
  scale_fill_discrete(name = "Liczba rodzicow jest Brytyjczykami") +
  scale_x_discrete(labels=c("female", "male", "mixed"))

rodzice
```


```{r rodziceBrytole2, cache=TRUE, echo=FALSE, message=FALSE}
library(dplyr)
library(ggplot2)
# do jakich szkol wysylaja swoich dzieci w zaleznosci od tego, ile z rodzicow jest Brytyjczykami
dane <- GBR$ST019BQ01T + GBR$ST019CQ01T
GBR_sex <- GBR$sex %>% as.character()
dane <- cbind(GBR_sex, dane)
colnames(dane) <- c("1", "dane")
dane <- dane %>% tbl_df()

dane2 <- dane[which(dane$dane=="2"),]
dane3 <- dane[which(dane$dane=="3"),]
dane4 <- dane[which(dane$dane=="4"),]

wynik <- matrix(nrow=3, ncol=3)
rownames(wynik) <- c("obaj", "jeden rodzic", "zaden")
colnames(wynik) <- c("mixed", "male", "female")

wynik[1,1] <- mean(dane2$`1`=="mixed")
wynik[1,2] <- mean(dane2$`1`=="male")
wynik[1,3] <- mean(dane2$`1`=="female")

wynik[2,1] <- mean(dane3$`1`=="mixed")
wynik[2,2] <- mean(dane3$`1`=="male")
wynik[2,3] <- mean(dane3$`1`=="female")

wynik[3,1] <- mean(dane4$`1`=="mixed")
wynik[3,2] <- mean(dane4$`1`=="male")
wynik[3,3] <- mean(dane4$`1`=="female")

wynik <- as.data.frame(wynik)
wynik <- do_plota(wynik)
wynik$dane <- 100*wynik$dane

ggplot(data = wynik, aes(x=wiersze, y=dane, fill=kolumny)) +
  geom_bar(stat="identity") +
  ggtitle("Gdzie rodzice wysylaja swoje dzieci") +
  xlab("Rodzaje szkol") + ylab("Procent uczniow") +
  scale_fill_discrete(name = "Do jakiej szkoly wyslali dziecko") +
  scale_x_discrete(labels=c("jeden", "obaj", "zaden"))
```



### Dla dziewczyn jest rownie latwo zawierac nowe przyjaznie w szkolach mieszanych, co w typowo damskich, ale dla chlopakow latwiej w meskiej\
```{r nowe_znajomosci, cache=TRUE, echo=FALSE, message=FALSE}
tmp <- procent_sex("ST034Q02TA")
tmp <- tmp[,c(3,2,1,4)]
colnames(tmp) <- c("Bardzo sie zgadzam", "Zgadzam sie", "Nie zgadzam sie", "Bardzo sie nie zgadzam")
tmp <- do_plota(tmp)
ggplot(data = tmp, aes(x=wiersze, y=dane*100, fill=kolumny)) +
  geom_bar(stat="identity") +
  xlab("Rodzaje szkol") + ylab("Procent uczniow") +
  scale_fill_discrete(name = "Latwo jest mi zawierac znajomosci") +
  scale_x_discrete(labels=c("jeden", "obaj", "zaden"))
```


### Czuje sie jak czesc szkoly\
```{r czesc_szkoly, cache=TRUE, echo=FALSE, message=FALSE}
tmp <- do_plota(procent_sex("ST034Q03TA"))
ggplot(data = tmp, aes(x=wiersze, y=dane*100, fill=kolumny)) +
  geom_bar(stat="identity") # molo widac
```

hfuiwehfweif\
fwef\
f\


### Inni mnie lubia\
```{r lubia_mnie, cache=TRUE, echo=FALSE, message=FALSE}
tmp <- do_plota(procent_sex("ST034Q05TA"))
ggplot(data = tmp, aes(x=wiersze, y=dane*100, fill=kolumny)) +
  geom_bar(stat="identity")
```



### Sluchanie na zajeciach
```{r sluchanie_na_zajeciach, cache=TRUE, echo=FALSE, message=FALSE}
library(dplyr)
library(ggplot2)

tmp <- procent_sex("ST097Q01TA")
tmp <- tmp[,c(3,1,2,4)]
colnames(tmp) <- c("Na kazdej lekcji", "Na wiekszosci lekcji", "Na kilku lekcjach", "Prawie nigdy")
tmp <- do_plota(tmp)
tmp$dane <- 100*tmp$dane

ggplot(data = tmp, aes(x=wiersze, y=dane, fill=kolumny)) +
  geom_bar(stat="identity") +
  ggtitle("Jak czesto sie zdarza, ze uczniowie nie sluchaja") +
  xlab("Rodzaje szkol") + ylab("Procent uczniow") +
  scale_fill_discrete(name = "")
```


### Dziewczyny - brak rozrabiania 2 razy czesciej
```{r rozrabianie, cache=TRUE, echo=FALSE, message=FALSE}
tmp <- procent_sex("ST097Q02TA")
tmp <- tmp[,c(3,1,2,4)]
colnames(tmp) <- c("Na kazdej lekcji", "Na wiekszosci lekcji", "Na kilku lekcjach", "Prawie nigdy")
tmp <- do_plota(tmp)
tmp$dane <- 100*tmp$dane

ggplot(data = tmp, aes(x=wiersze, y=dane, fill=kolumny)) +
  geom_bar(stat="identity") +
  ggtitle("Jak czesto sie zdarza, ze uczniowie rozrabiaja") +
  xlab("Rodzaje szkol") + ylab("Procent uczniow") +
  scale_fill_discrete(name = "")
```



### Dziewczyny czesciej rozmawiaja o nauke
```{r klutnie_o_nauke, cache=TRUE, echo=FALSE, message=FALSE}
library(dplyr)
library(ggplot2)

tmp <- procent_sex("ST098Q03NA")
tmp <- tmp[,c(4,2,1,3)]
colnames(tmp) <- c("Na kazdej lekcji", "Na wiekszosci lekcji", "Na kilku lekcjach", "Prawie nigdy")
tmp <- do_plota(tmp)
tmp$dane <- 100*tmp$dane

ggplot(data = tmp, aes(x=wiersze, y=dane, fill=kolumny)) +
  geom_bar(stat="identity") +
  ggtitle("Jak czesto uczniowie dyskutuja na temat zajec") +
  xlab("Rodzaje szkol") + ylab("Procent uczniow") +
  scale_fill_discrete(name = "")
```



### Rozmawiaja na temat badania
```{r rozmowy_o_badaniu, cache=TRUE, echo=FALSE, message=FALSE}
tmp <- do_plota(procent_sex("ST098Q08NA"))
ggplot(data = tmp, aes(x=wiersze, y=dane*100, fill=kolumny)) +
  geom_bar(stat="identity")
```



### W szkolach mieszanych niechce sie uczniom powtarzac tego samego eksperumentu kilka razy. Moze szybko sie nudza?
```{r powtarzanie_eksperymentu, cache=TRUE, echo=FALSE, message=FALSE}
# TODO poprawic tykres. Zle permutuja sie kolejnosc. Bardzo rzuca sie w oczy
tmp <- procent_sex("ST131Q06NA")
tmp <- tmp[, c(4, 3, 1, 2)]
colnames(tmp) <- c("Bardzo sie nie zgadzam", "Nie zgadzam sie", "Zgadzam sie", "Bardzo sie zgadzam")
tmp <- do_plota(tmp)
tmp$dane <- 100*tmp$dane

ggplot(data = tmp, aes(x=wiersze, y=dane, fill=kolumny)) +
  geom_bar(stat="identity") +
  ggtitle("Dobrze jest wiele razy powtarzac eksperyment, aby upewnic sie co do wynikow") +
  xlab("Rodzaje szkol") + ylab("Procent uczniow") +
  scale_fill_discrete(name = "")
```























