---
title: "Analiza wyników PISA w UK"
author: "Paulina Przybyłek & Przemysław Chojecki"
date: "23 października 2019"
output:
  html_document: default
  pdf_document: default
---

```{r setup, include=FALSE, echo=FALSE, cache=TRUE, message=FALSE}
knitr::opts_chunk$set(echo = TRUE)

library(dplyr)
library(data.table)
library(stringi)
library(ggplot2)
library(haven)
library(ggpubr)

source(file.path(getwd(), "kod", "skrypty.R"))

```

```{r data, message=FALSE, cache=TRUE, echo=FALSE, message=FALSE, warning=FALSE}
# funkcja do wszystkich danych
create_data_from_sas_format <- function(dictionary, file) {
  dane.dic <- file.path(getwd(), "dane")
  
  stopifnot(is.character(dictionary), is.character(file))
  
  path <- file.path(dane.dic, dictionary, file)
  new_data <- read_sas(path)
  new_data
}
#wczytujemy plik z danymi z kwestionariusza o szkole
School <- create_data_from_sas_format("PUF_SAS_COMBINED_CMB_SCH_QQQ", "cy6_ms_cmb_sch_qqq.sas7bdat") %>% as.data.table()
#wczytujemy plik z danymi z kwestionariusza o uczniach
Student <- read.csv(file.path(getwd(), "dane", "Student.csv")) %>% as.data.table()
```

## Wielka Brytania na tle innych państw

Spojrzenie na Wielką Brytanię poprzez porównanie z państawami Europy [wykres 1], a następnie z państawami uznanymi za takie, które mają najlepszy system edukacji [wykres 2] ( do analizy wykorzystano 18 najlepszych państw wedle rankingu). 


```{r dependson=data, echo=FALSE, cache=TRUE, message=FALSE, warning=FALSE}
#sciezka do pliku 
file <- file.path("dane" ,"PUF_SAS_COMBINED_CMB_SCH_QQQ", "CY6_MS_CMB_SCH_QQQ.sas7bdat.format.sas")
#poczatek wczytywania danych - od tego nr wiersza zaczyna sie kolumna CNT
first_line <- grep("value \\$CNT", readLines(file))
#szukamy konca wczytywania - w pliku z oznaczeniami koniec kolumny oznaczany jest przez ";"
tmp <- grep(";", readLines(file))
end_line <- tmp[tmp > first_line] #to jest nr wiersza posiadajacy ";" po kolumnie statum
#wczytanie oznaczen
Labels <- read.table(file,sep = "=", skip=first_line,nrows=(end_line[1]-first_line-1), stringsAsFactors = FALSE) %>% as.data.table()
colnames(Labels) <- c("CNT", "Label")
Labels$CNT <- Labels$CNT %>% substr(1,3)

#nazwy panstw takie jak w DF Labels i tylko te panstwa ktore sa w DF Labels
europa <- c(" Albania", " Austria", " Belgium", " Bulgaria", " Croatia", " Cyprus", " Czech Republic", " Denmark",
            " Estonia", " Finland", " France" ," Georgia", " Germany", " Greece", " Hungary", " Iceland", " Ireland", 
            " Italy", " Kazakhstan", " Latvia", " Lithuania", " Luxembourg"," Malta", " Moldova", " Montenegro",
            " Netherlands", " Norway", " Poland", " Portugal", " Romania", " Russian Federation", " Slovak Republic", 
            " Slovenia", " Spain", " Sweden", " Switzerland", " Turkey", " United Kingdom") %>% as.data.table()

setkey(Labels, Label)
setkey(europa, .)
Labels[europa, nomatch = 0] -> Labels2

Europa_Results <- Student[
                          , .(CNT, PV1MATH, PV1READ, PV1SCIE)
                          ][
                            , .(MEAN = (PV1MATH+PV1READ+PV1SCIE)/3), CNT
                          ][
                            , .(MEDIAN = median(MEAN), MAX = max(MEAN), MIN= min(MEAN)), CNT
                            ]

setkey(Europa_Results, CNT)
setkey(Labels2, CNT)
Europa_Results <- Europa_Results[Labels2, nomatch=0][order(MEDIAN)]

cbind(Europa_Results[, .(MEDIAN, Label)], rep("median", length(Europa_Results$MEDIAN))) -> A
cbind(Europa_Results[, .(MAX, Label)], rep("max", length(Europa_Results$MEDIAN))) -> B
cbind(Europa_Results[, .(MIN, Label)], rep("min", length(Europa_Results$MEDIAN))) -> C
rbindlist(list(A, B, C)) -> Europa

Europa[order(MEDIAN, decreasing = TRUE)] -> Europa

ggplot(Europa) +
  geom_point(aes(reorder(Label, MEDIAN), MEDIAN, colour = V2), stat = "identity") +
  theme_bw()+
  coord_flip() +
  scale_y_continuous(expand = c(0,0), limits = c(0, 850)) +
  labs(x = NULL,
        y = "Średnie wyniki w państwie z testów PISA",
        title = "Porównanie wyników państw z Europy",
       color = "Wynik testu") +
  geom_vline(xintercept = c(29,0), size = 1, 
             color = "black", linetype = "dashed", alpha=0.5) +
  geom_vline(xintercept = c(20,0), size = 1, 
             color = "black", linetype = "dashed", alpha=0.25) +
  annotate("point", x = 29, y = 813.8760, colour = "red", size=4) +
  annotate("point", x = 29, y = 497.4420, colour = "green", size=4) +
  annotate("point", x = 29, y = 175.8683, colour = "blue", size=4)


#panstwa uznane w 2016 za panstwa o najlepszej struktorze szkolnictwa
country <- c(" Finland", " Japan", " United Kingdom", " Denmark", " Russian Federation", " Norway", " Sweden", " Israel", " Hong Kong",
            " Netherlands", " Belgium", " Germany", " China", " Singapore", " Portugal", " Hungary", " Estonia", " France", " United States") %>% as.data.table()
setkey(Labels, Label)
setkey(country, .)
Labels[country, nomatch = 0] -> Labels3

World_Results <- Student[
  , .(CNT, PV1MATH, PV1READ, PV1SCIE)
  ][
    , .(MEAN = (PV1MATH+PV1READ+PV1SCIE)/3), CNT
    ][
      , .(MEDIAN = median(MEAN), MAX = max(MEAN), MIN= min(MEAN)), CNT
      ]

setkey(World_Results, CNT)
setkey(Labels3, CNT)
World_Results <- World_Results[Labels3, nomatch=0][order(MEDIAN)]

cbind(World_Results[, .(MEDIAN, Label)], rep("median", length(World_Results$MEDIAN))) -> A
cbind(World_Results[, .(MAX, Label)], rep("max", length(World_Results$MEDIAN))) -> B
cbind(World_Results[, .(MIN, Label)], rep("min", length(World_Results$MEDIAN))) -> C
rbindlist(list(A, B, C)) -> World

World[order(Label, decreasing = TRUE)] -> World

ggplot(World) +
  geom_point(aes(Label, MEDIAN, colour = V2), stat = "identity") +
  theme_bw()+
  coord_flip() +
  scale_y_continuous(expand = c(0,0), limits = c(0, 850)) +
  labs(x = NULL,
       y = "Średnie wyniki w państwie z testów PISA",
       title = "Państwa o najlepszych systemach szkolnictwa",
       color = "Wynik testu") +
  geom_vline(xintercept = c(17,0), size = 1, 
             color = "black", linetype = "dashed", alpha=0.27) +
  geom_hline(yintercept = c(0,497.4420), size = 1, 
             color = "black", linetype = "dashed", alpha=0.27) +
  annotate("point", x = 17, y = 813.8760, colour = "red", size=7) +
  annotate("point", x = 17, y = 497.4420, colour = "green", size=7) +
  annotate("point", x = 17, y = 175.8683, colour = "blue", size=7) +
  theme(axis.text.y = element_text(size = c(rep(10, 16), 18, 10)))

```


## Wielka Brytania jako państwo z podziałem na płeć uczniów

W Wielkiej Brytanii występują szkoły męskie, żeńskie i mieszane, które dodatkowo mają kolejny podział na typ (prywatne/publiczne, akademienie/niezależne/itp., itd.). Skupimy się najpierw na wynikach uczniów w tych szkołach.

```{r d, dependson=data, echo=FALSE, cache=TRUE, message=FALSE, warning=FALSE}
#sciezka do tego pliku
file <- file.path("dane" ,"PUF_SAS_COMBINED_CMB_SCH_QQQ", "CY6_MS_CMB_SCH_QQQ.sas7bdat.format.sas")
#poczatek wczytywania danych - od tego nr wiersza zaczyna sie kolumna STRATUM
first_line <- grep("value \\$STRATUM", readLines(file))
#szukamy konca wczytywania - w pliku z oznaczeniami koniec kolumny oznaczany jest przez ";"
tmp <- grep(";", readLines(file))
end_line <- tmp[tmp > first_line] #to jest nr wiersza posiadajacy ";" po kolumnie statum
#wczytanie oznaczen
Labels <- read.table(file,sep = "=", skip=first_line,nrows=(end_line[1]-first_line-1), stringsAsFactors = FALSE) %>% as.data.table()
colnames(Labels) <- c("STRATUM", "Label")
#interesuje nas tylko Wielka Brytania, czyli GBR1...
GBR_schools <- Labels[grep("GBR1", Labels$STRATUM)]

#kolumne Label chcemy podzielic na oddzielne kolumny o jednej informacji
GBR_Info <- stri_split_fixed(GBR_schools$Label, ",") %>% as.data.table() %>% t()
rownames(GBR_Info) <- NULL
colnames(GBR_Info) <- c("region", "type", "subregion", "sex")
#laczymy DF GBR_Info z GBR_schools - pozwywamy sie kolumny label na rzecz oddzielonych informacji
GBR_schools <- cbind(GBR_schools[,1], GBR_Info)

##obrobmy troche te DF
#okazuje sie ze po id pojawia sie spacja, wiec usuwamy ja juz recznie
GBR_schools$STRATUM <- GBR_schools$STRATUM %>% substr(1, 7)
#z regionu obchodzi nas jedynie sama nazwa, wiec poprawiwamy to
GBR_schools$region <- stri_extract_all(GBR_schools$region, regex="(?<=: ).*") %>% unlist()
#w typie szkol przy plci obchodzi nas jedynie pierwsze slowo
GBR_schools$sex <- stri_extract_first_words(GBR_schools$sex)

tmp <- Student[, .(CNTSCHID, CNTSTUID, ST004D01T, STRATUM, PV1MATH, PV1READ, PV1SCIE)]

setkey(tmp, STRATUM)
setkey(GBR_schools, STRATUM)
GBR_results <- tmp[GBR_schools]
GBR_results <- GBR_results[which(!(GBR_results$CNTSCHID %>% is.na)), ]
```

```{r a ,dependson=(-1), echo=FALSE, cache=TRUE, message=FALSE, warning=FALSE}

#srednie wyniki w zaleznosci od rodzaju szkoly - plec
Results_sex <- GBR_results[
                           !is.na(CNTSCHID), .(Mean_math = mean(PV1MATH), Mean_read = mean(PV1READ), Mean_science = mean(PV1SCIE)), sex
                           ]

# dostosowanie tej gownianej tableki do dobrej formy
tmp <- matrix(nrow=9, ncol=3)
colnames(tmp) <- c("sex", "Type", "Score")
tmp <- tbl_df(tmp)
tmp$sex <- rep(Results_sex$sex, length=3)
tmp$Type <- rep(c("SCIENCE", "READ", "MATH"), each=3)
tmp$Score <- c(Results_sex$Mean_science, Results_sex$Mean_read, Results_sex$Mean_math)

#wykres wynikow
ggplot(tmp, aes(x=sex, color=Type, y=Score)) +
  geom_point(size=8) +
  labs(title = "Średnie wyniki testów szkół w Wielkiej Brytanii.",
       y = "Wynik ucznia",
       x = "Typ szkoły",
       color = "Rodzaj testu") +
  scale_x_discrete(labels = c("żeńska", "męska", "mieszana")) +
  theme_bw() +
  scale_color_manual(values = c("red3", "navy", "orange"))

Results_in_mixed_school <- GBR_results[
                                       !is.na(CNTSCHID) & sex=="mixed",
                                       .(Mean_math = mean(PV1MATH), Mean_read = mean(PV1READ), Mean_science = mean(PV1SCIE)),
                                       ST004D01T
                                       ]

Results_in_mixed_school$ST004D01T <- ifelse(Results_in_mixed_school$ST004D01T == 1, "female", "male")

tmp_schools <- Results_in_mixed_school %>% t()
cbind(rownames(tmp_schools), tmp_schools) -> tmp_schools
rownames(tmp_schools) <- NULL
colnames(tmp_schools) <- c("results", "female", "male")
tmp_schools <- tmp_schools[-1, ] %>% as.data.table()
tmp_schools$female <- tmp_schools$female %>% as.integer()
tmp_schools$male <- tmp_schools$male %>% as.integer()

#wykres do powyzszych wynikow 
p <- ggplot(Results_in_mixed_school) +
  geom_point(aes(x = ST004D01T, y=Mean_math), stat = "identity", color="red3", size=8) +
  geom_point(aes(x = ST004D01T, y=Mean_read), stat = "identity", color="navyblue", size=8) +
  geom_point(aes(x = ST004D01T, y=Mean_science), stat = "identity", color="orange", size=8) +
  labs(y = "Wynik ucznia",
       x = "Uczniowie") +
  scale_x_discrete(labels=c("dziewczyny", "chłopcy")) +
  annotate(geom="text", x=1, y=476.5, label="MATH") +
  annotate(geom="text", x=2, y=489, label="MATH") +
  annotate(geom="text", x=1, y=497.5, label="READ") +
  annotate(geom="text", x=2, y=482, label="READ") +
  annotate(geom="text", x=1, y=494, label="SCIENCE") +
  annotate(geom="text", x=2, y=498.5, label="SCIENCE") +
  theme_bw()
  
#title = "Średnie wyniki testów wsród szkół mieszanych z podziałem na płeć uczniów.",

tmp_schools$roznica <- tmp_schools$female - tmp_schools$male

q <- ggplot(tmp_schools) +
  geom_bar(aes(x = results, y = roznica, fill = c("chłopcy", "dziewczyny", "chłopcy")), stat= "identity") +
  scale_x_discrete(labels=c("MATH", "READ", "SCIENCE")) +
  theme_bw() +
  labs(x = "Oceniany przedmiot",
       y = "Różnica w wynikach testów") +
  scale_fill_manual(name="Uczniowie", values = c("green4", "purple3", "green4"))
  
#title = "Średnie wyniki wsród szkół mieszanych.",
#subtitle = "Podział na płeć uczniów.",

ggarrange(p, q,
          ncol = 2, nrow = 1) %>% 
  annotate_figure(top = text_grob("Średnie wyniki wsród szkół mieszanych. Podział na płeć uczniów.", face = "bold", size = 14))
```


A jak wyglądają wyniki uczniów, gdy weźmiemy pod uwagę regiony w Wielkiej Brytanii? Weźmy więc średnie wyniki studentów w każdym regionie UK, podzielone na typ szkoły (męska, żeńska, mieszana).

```{r b ,dependson=(-2), echo=FALSE, cache=TRUE, message=FALSE, warning=FALSE}
#chcemy zbaczyc srednie wyniki w zaleznosci od szkol 
Results_region_and_sex <- GBR_results[
                                      !is.na(CNTSCHID),
                                      .(Mean_math = mean(PV1MATH), Mean_read = mean(PV1READ), Mean_science = mean(PV1SCIE)),
                                      .(region, sex)
                                      ][
                                        order(region)
                                        ]

tmp <- tbl_df(Results_region_and_sex)
tmp <- tmp %>% mutate(MEAN = (Mean_math + Mean_read + Mean_science)/3) %>% select(region, sex, MEAN)

ggplot(tmp, aes(colour = sex)) +
  geom_point(aes(x = region, y=MEAN), stat = "identity", size=8, position = position_jitter(width = 0.2)) +
  labs(title = "Średnie wyniki testów wsród szkół w zależności od regionu.",
       y = NULL,
       x = "Regiony Wielkiej Brytanii",
       colour = "Typ szkoły") +
  scale_colour_discrete(name="Typ szkoły", labels=c("żeńska", "męska", "mieszana")) +
  scale_x_discrete(labels = c("Anglia", "Północna Irlandia", "Walia")) +
  theme_bw()

```

Można zauważyć, że męskie szkoły w Walii mają najgorsze wyniki, natomiast żeńśkie najlepsze. Sprawdżmy jak wygląda rozkład szkół na regiony UK.

```{r c ,dependson=(-3), echo=FALSE, cache=TRUE, message=FALSE, warning=FALSE}
# Sprawdzamy czy typ szkoly publiczna/prywatna wplywa na wyniki w nauce
setkey(School, CNTSCHID)
setkey(GBR_results, CNTSCHID)
GBR_results[School[,  .(CNTSCHID, SC013Q01TA)], nomatch=0] %>% mutate(MEAN_RATE = (PV1MATH + PV1READ + PV1SCIE)/3) %>% as.data.table() -> type_schools
type_schools[!is.na(SC013Q01TA), ] -> type_schools
ifelse(type_schools$SC013Q01TA==1, "publiczna", "prywatna") -> type_schools$SC013Q01TA 
ifelse(type_schools$region == "England", "Anglia", type_schools$region) -> type_schools$region
ifelse(type_schools$region == "Wales", "Walia", type_schools$region) -> type_schools$region
ifelse(type_schools$region == "Northern Ireland", "Północna Irlandia", type_schools$region) -> type_schools$region

ggplot(type_schools, aes(x = sex, y = MEAN_RATE)) +
  geom_violin(aes(color = sex), fill = "gray80", alpha = 0.5) +
  geom_jitter(aes(color = sex), alpha = 0.25, 
              position = position_jitter(width = 0.3)) +
  facet_wrap(~region + SC013Q01TA, ncol=2, strip.position="right") +
  labs(title = "Średnie wyniki uczniów w zależności od regionu i typu szkoły",
       x = "Typ szkoły",
       y = "Średnie wyniki ucznia w danej szkole") +
  theme_bw() +
  theme(legend.position = "none") + 
  scale_x_discrete(labels= c("żeńska", "męska", "mieszana"))
  
```

Jak zostało wspomniane na początku, w Wielkiej Brytanii państwa są podzielone też w zależności od tego skad pozyskują fundusze. Przyjrzyjmy się czy ma to wpływ na wyniki uczniów. Na wszelkich forach wspomina się, że akademie wspierane bezpośrednio przez państwo ma najlepsze wyniki, dlatego sprawdźmy czy tak jest.

```{r f ,dependson=(-4), echo=FALSE, cache=TRUE, message=FALSE, warning=FALSE}
library(data.table)
library(dplyr)

ifelse(GBR_results$type == "maintained non-selective", "utrzymywana", GBR_results$type) -> GBR_results$type
ifelse(GBR_results$type == "maintained selective", "utrzymywana", GBR_results$type) -> GBR_results$type
ifelse(GBR_results$type == "Maintained", "utrzymywana", GBR_results$type) -> GBR_results$type
ifelse(GBR_results$type== "academy", "akademia", GBR_results$type) -> GBR_results$type
ifelse(GBR_results$type=="independent", "niezależna", GBR_results$type) -> GBR_results$type

wynik <- GBR_results[, .(MEAN = (PV1MATH + PV1READ + PV1SCIE)/3), CNTSTUID]
setkey(GBR_results, CNTSTUID)
setkey(wynik, CNTSTUID)
wynik <- wynik[GBR_results[, .(type,region, sex, CNTSTUID)], nomatch=0]

ggplot(wynik, aes(x = type, y = MEAN, fill = sex)) +
  geom_violin(aes(color = sex), fill = "gray80", alpha = 0.5) +
  labs(x = "Typ szkół ze względu na fundusze/sponsorów",
       y = "Średnie wyniki uczniów",
       title = "Średnie wyniki uczniów dla szkół podzielonych na sposób uzyskiwania funduszy",
       name = "Typ szkół") +
  scale_fill_discrete(labels = c("żeńska", "męska", "mieszana")) +
  theme_bw()

```

## Szkolnictwo w Wielkiej Brytanii

Sprawdźmy teraz jak wygląda rozkład szkół w zależności od wielkości miasta, a także dzieląc to na szkoły prywatne i publiczne.

```{r h ,dependson=(-5), echo=FALSE, cache=TRUE, message=FALSE, warning=FALSE}
setkey(Student, CNTSTUID)
setkey(GBR_results, CNTSTUID)
parents_influence <- GBR_results[Student[, .(CNTSTUID, ST123Q01NA, ST123Q02NA, ST123Q03NA, ST123Q04NA)], nomatch=0]

parents_influence %>% mutate(MEAN_RATE = (PV1MATH + PV1READ + PV1SCIE)/3) -> parents_influence
parents_influence %>% mutate(MEAN_INFLU = (ST123Q01NA + ST123Q02NA + ST123Q03NA + ST123Q04NA)/4) -> parents_influence
parents_influence %>% as.data.table() -> parents_influence

setkey(School, CNTSCHID)
setkey(parents_influence, CNTSCHID)
parents_influence[School[, .(CNTSCHID,SC013Q01TA)], nomatch=0][!is.na(SC013Q01TA) & !is.na(MEAN_INFLU), ] -> parents_and_type_school

ifelse(parents_and_type_school$SC013Q01TA==1, "publiczna", "prywatna") -> parents_and_type_school$SC013Q01TA 
ifelse(parents_and_type_school$sex =="male", "męska", parents_and_type_school$sex) -> parents_and_type_school$sex
ifelse(parents_and_type_school$sex == "female", "żeńska", parents_and_type_school$sex) -> parents_and_type_school$sex
ifelse(parents_and_type_school$sex == "mixed", "mieszana", parents_and_type_school$sex) -> parents_and_type_school$sex 

setkey(School, CNTSCHID)
setkey(parents_and_type_school, CNTSCHID)
School[!is.na(SC001Q01TA), .(CNTSCHID, SC001Q01TA)][parents_and_type_school, nomatch=0] -> tmp

ggplot(tmp) +
  geom_point(aes(x = sex, y = SC001Q01TA, color = sex), position = "jitter", alpha = 0.4) +
  facet_wrap(~ SC013Q01TA) +
  labs(title = "Rozmiar miejscowosci w jakiej jest szkoła a typ szkoły.",
       x = "Typ szkoły",
       y = "Liczba mieszkańców",
       name = "Typ szkoły") +
  scale_y_continuous( breaks = seq(1,5,1), labels = c("fewer than 3 000", "3 000 to about 15 000", "15 000 to about 100 000",
                                                      "100 000 to about 1 000 000", "with over 1 000 000")) +
  theme_bw() +
  theme(legend.position = "none")

a <- tmp[, .(COUNT = .N), .(SC013Q01TA, SC001Q01TA)][order(COUNT, decreasing = TRUE)] #najwiecej szkol publicznych w kazdej mozliwej kategorii miasta
b <- tmp[, .(COUNT = .N), .(sex, SC001Q01TA)][order(COUNT, decreasing = TRUE)] #roznie, ale najwiecej szkol mieszanych

#wykresiki
p <- ggplot(a, aes(x = SC001Q01TA, y = COUNT, fill = SC013Q01TA)) +
  geom_bar(stat="identity", width = .6) +
  labs(x = "Wielkość miasta",
       y = "Liczba szkół",
       title = "Liczba szkół w zależnosci od wielkości miasta") + 
  scale_fill_discrete(name = "Typ szkoły") +
  scale_y_continuous(expand = c(0,0)) +
  scale_x_continuous(breaks = seq(1,5,1), labels = c("mniej niż 3tys.", "od 3tys. do ok.15tys." , "od 15tys. do ok.100tys.",
                                                      "od 100tys. do ok.1mln", "ponad 1mln")) +
  theme_bw()+
  theme(axis.text.x = element_text(angle = 50, vjust = 0.5))

q <- ggplot(b, aes(x = SC001Q01TA, y = COUNT, fill = sex)) +
  geom_bar(stat="identity", width = .6, alpha=.7) +
  labs(x = "Wielkość miasta",
       y = "Liczba szkół",
       title = "Liczba szkół w zależnosci od wielkości miasta") + 
  scale_fill_discrete(name = "Typ szkoły") +
  scale_fill_manual(values = c("pink", "royalblue4", "maroon3"))  +
  scale_y_continuous(expand = c(0,0)) +
  scale_x_continuous( breaks = seq(1,5,1), labels = c("mniej niż 3tys.", "od 3tys. do ok.15tys." , "od 15tys. do ok.100tys.",
                                                      "od 100tys. do ok.1mln", "ponad 1mln")) +
  theme_bw()+
  theme(axis.text.x = element_text(angle = 50, vjust = 0.5))

#ggarrange(p, q,
#          ncol = 1, nrow = 2) %>% 
#  annotate_figure(top = text_grob("Liczba szkół w zależnosci od wielkości miasta", face = "bold", size = 14))
p
q

```

## Pogoda - czy ilość opadów deszczu wpływa na wyniki uczniów?

Dane pogodowe pochodzą ze strony: 

https://www.metoffice.gov.uk/hadobs/hadukp/data/download.html

i zawierają informacje z podziałem na konkretne regiony w Wielkiej Brytanii.

```{r ,dependson=(-6), echo=FALSE, cache=TRUE, message=FALSE, warning=FALSE}
# potrzebne:
  # GBR
  # GBR_results

# wczytanie:
GBR.path <- file.path(getwd(), "dane", "GBR.csv")
GBR <- read.csv(GBR.path)

# pierwsza czesc
GBR_results$fullregion <- paste(GBR_results$region, GBR_results$subregion)
map <- cbind(GBR_results$fullregion %>% unique, rep(0, times=12), rep(0, times=12))
colnames(map) <- c("fullregion", "rainregion", "deszcz")
map[1,2] <- "North East England"
map[2,2] <- "Central England"
map[3,2] <- "South East England"
map[4,2] <- "Central England"
map[5,2] <- "Northern Ireland"
map[6,2] <- "Northern Ireland"
map[7,2] <- "Northern Ireland"
map[8,2] <- "Northern Ireland"
map[9,2] <- "Northern Ireland"
map[10,2] <- "North West England & Wales"
map[11,2] <- "South West England & Wales"
map[12,2] <- "South West England & Wales"

# dane z deszczu
# https://www.metoffice.gov.uk/hadobs/hadukp/data/download.html

url <- "https://www.metoffice.gov.uk/hadobs/hadukp/data/download.html"
strona <- readLines(url)
# map[,2] %>% unique # takich szukam
indexy_danych <- which(!(strona %>% stri_extract_all_regex("seasonal/") %>% unlist %>% is.na()))

pattern <- map[,2] %>% unique() %>% paste(collapse = "|")
pattern <- paste("(", pattern, ")", sep="")
indexy_danych <- indexy_danych[which(!(strona[indexy_danych-2] %>% stri_extract_all_regex(pattern) %>% unlist %>% is.na()))]

koncowki <- strona[indexy_danych] %>% stri_extract_all_regex("seasonal[^\"]*") %>% unlist
url_dane <- paste("https://www.metoffice.gov.uk/hadobs/hadukp/data/", koncowki, sep="")

deszcz <- rep(0.1, 6)
for(i in 1:6){
  strona_dane <- readLines(url_dane[i])
  deszcz[i] <- strona_dane %>% tail(12) %>% head(7) %>% substr(34, 39) %>% as.numeric() %>% sum
}

map[1,3] <- deszcz[5]
map[2,3] <- deszcz[3]
map[3,3] <- deszcz[1]
map[4,3] <- deszcz[3]
map[5,3] <- deszcz[6]
map[6,3] <- deszcz[6]
map[7,3] <- deszcz[6]
map[8,3] <- deszcz[6]
map[9,3] <- deszcz[6]
map[10,3] <- deszcz[4]
map[11,3] <- deszcz[2]
map[12,3] <- deszcz[2]

map <- map %>% tbl_df
GBR_results <- GBR_results %>% inner_join(map, by="fullregion") # nie bylo oryginalnie zrobione i dodane do GBR.csv!

# druga czesc
GBR$fullregion <- paste(GBR$region, GBR$subregion, sep=" ")
GBR <- GBR %>% inner_join(map, by="fullregion")

# Ilosc deszczu a wyniki w nauce
GBR_deszcz <- GBR %>% select(deszcz, rainregion, PV10MATH, PV10READ, PV10SCIE)
GBR_deszcz$deszcz <- GBR_deszcz$deszcz %>% as.numeric()

ggplot(data = GBR_deszcz, aes(x = deszcz, y = (PV10MATH + PV10READ + PV10SCIE)/3)) +
  geom_point(alpha = 0.01, position = position_jitter(width = 50), aes(color = rainregion), show.legend = FALSE) +
  geom_boxplot(aes(fill = rainregion), outlier.color = NA)+
  ggtitle("Ilość deszczu a wyniki w nauce") +
  xlab("Suma opadów w latach 2008-2014") + ylab("Średni wynik z testu") +
  scale_fill_discrete(name = "Region") + 
  theme_bw()
```


## Rodzice uczniów w szkołach UK

Sprawdżmy najpierw czy zainteresowanie i wsparcie rodziców ma odzwierdziedlenie w wynikach w nauce dziecka.

```{r ,dependson=c(-2, -7), echo=FALSE, cache=TRUE, message=FALSE, warning=FALSE}

a <- ggplot(parents_influence, aes(x = MEAN_INFLU, y = MEAN_RATE)) +
      geom_point(aes(x = MEAN_INFLU, y = MEAN_RATE), position = position_jitter(width = 0.3), colour = "#008762", alpha = 0.15) +
      labs(title = "Wpływ zainteresowania rodziców na wyniki w nauce.",
           y = "Średni wynik ucznia",
           x = "Zainteresowanie i wsparcie dziecka przez rodzica") +
      scale_x_continuous(breaks = c(1,2,3,4), labels = c("Bardzo słabe", "Słabe", "Średnie", "Duże")) +
      facet_wrap(~ sex) +
      theme_bw()

#wykresik do tematu z powyzszego komentarza
b <- ggplot(parents_and_type_school) +
      geom_violin(aes(x=MEAN_RATE, y=MEAN_INFLU, fill = SC013Q01TA), alpha= .4) +
      facet_wrap(~ sex) +
      labs(title = "Zaangażowanie rodziców a wpływ na wyniki w zależności od typu szkoły.",
           x = "Średni wynik",
           y = "Zaangażowanie rodzica w życie dziecka") +
      scale_y_continuous(labels = c("Bardzo słabe", "Słabe", "Średnie", "Duże")) +
      scale_x_continuous(breaks = seq(200, 800, 100)) +
      scale_fill_discrete(name = "Typ szkoły") + 
      theme_bw()


a
b
```

Jak widać rodzice ogólnie wspierają swoje dzieci i nie można stwierdzić, że ma to bezpośredni wpływ na ich wyniki. 

Przyjrzyjmy się teraz pochodzeniu rodziców:

```{r ,dependson=c(-8, -2), echo=FALSE, cache=TRUE, message=FALSE, warning=FALSE}
# Wyniki testow w zaleznosci od narodowosci rodzicow
dane <- GBR$ST019BQ01T + GBR$ST019CQ01T
dane <- cbind((GBR$PV10MATH+GBR$PV10READ+GBR$PV10SCIE)/3, dane)
colnames(dane) <- c("wynikTEST", "Rodzice")
dane <- dane %>% tbl_df() %>% filter(!is.na(Rodzice))
dane$Rodzice <- ifelse(dane$Rodzice==2, "Brytyjczycy", ifelse(dane$Rodzice==3, "Brytyjczyk i obcokrajowiec", "Obcokrajowcy"))

ggplot(data = dane, aes(x=Rodzice, y=wynikTEST)) +
  geom_point(alpha = 0.02, position = position_jitter(width = 0.4), aes(colour = Rodzice), show.legend = FALSE) +
  geom_boxplot(color = "black", outlier.color = NA, show.legend = FALSE) +
  ggtitle("Wyniki testów w zależnosci od narodowości rodziców") +
  xlab("Pochodzenie rodziców") + ylab("Średni wynik z testu") +
  theme(legend.position = "none") +
  theme_bw()
```

```{r rodziceBrytole,dependson=c(-3, -9), echo=FALSE, cache=TRUE, message=FALSE, warning=FALSE}

# w szkolach jaki procent uczniow jest brytyjczykami
dane <- GBR$ST019BQ01T + GBR$ST019CQ01T
dane <- cbind(GBR$sex, dane)
colnames(dane) <- c("1", "dane")
dane <- dane %>% tbl_df()
rodzice <- procent_panstw(dane)
colnames(rodzice) <- c("jeden", "oboje", "żaden") # sa brytyjczykami
rodzice <- as.data.frame(rodzice)

rodzice <- do_plota(rodzice)
rodzice$dane <- 100*rodzice$dane

levels(rodzice$kolumny) <- unique(rodzice$kolumny)[c(3, 1, 2)]

ggplot(data = rodzice, aes(x=wiersze, y=dane, fill=kolumny)) +
  geom_bar(aes(fill=factor(kolumny, levels(rodzice$kolumny))), stat="identity", width = 0.7) +
  ggtitle("Jaki procent uczniów w specyficznych szkołach ma jakich rodziców") +
  xlab("Rodzaj szkoły") + ylab("Procent uczniów") +
  labs(name = "Liczba rodziców Brytyjczyków") +
  scale_x_discrete(labels=c("damska", "męska", "mieszana")) +
  scale_y_continuous(expand= c(0,0), limits = c(0, 110)) +
  scale_fill_manual(name = "Liczba rodziców Brytyjczyków", values = c("chartreuse4", "orange", "firebrick")) +
  theme_bw() 
```


```{r rodziceBrytole2,dependson=c(-4, -10), echo=FALSE, cache=TRUE, message=FALSE, warning=FALSE}
# do jakich szkol wysylaja swoich dzieci w zaleznosci od tego, ile z rodzicow jest Brytyjczykami
dane <- GBR$ST019BQ01T + GBR$ST019CQ01T
GBR_sex <- GBR$sex %>% as.character()
dane <- cbind(GBR_sex, dane)
colnames(dane) <- c("1", "dane")
dane <- dane %>% tbl_df()

dane2 <- dane[which(dane$dane=="2"),]
dane3 <- dane[which(dane$dane=="3"),]
dane4 <- dane[which(dane$dane=="4"),]

wynik <- matrix(nrow=3, ncol=3)
rownames(wynik) <- c("obaj", "jeden rodzic", "zaden")
colnames(wynik) <- c("mieszana", "męska", "damska")

wynik[1,1] <- mean(dane2$`1`=="mixed")
wynik[1,2] <- mean(dane2$`1`=="male")
wynik[1,3] <- mean(dane2$`1`=="female")

wynik[2,1] <- mean(dane3$`1`=="mixed")
wynik[2,2] <- mean(dane3$`1`=="male")
wynik[2,3] <- mean(dane3$`1`=="female")

wynik[3,1] <- mean(dane4$`1`=="mixed")
wynik[3,2] <- mean(dane4$`1`=="male")
wynik[3,3] <- mean(dane4$`1`=="female")

wynik <- as.data.frame(wynik)
wynik <- do_plota(wynik)
wynik$dane <- 100*wynik$dane

ggplot(data = wynik, aes(x=wiersze, y=dane, fill=kolumny)) +
  geom_bar(stat="identity", width = 0.6) +
  ggtitle("Szkoły, do jakich rodzice wysyłają swoje dzieci") +
  xlab("Liczba rodziców Brytyjczyków") + ylab("Procent uczniów") +
  scale_fill_discrete(name = "Rodzaj szkoły") +
  scale_x_discrete(labels=c("jeden", "obaj", "żaden")) +
  scale_y_continuous(expand= c(0,0), limits = c(0, 110)) +
  theme_bw() 
```

## Uczniowie w szkołach Wielkiej Brytanii

Poniższa analiza porównuje uczniów ze specyficznych szkół między sobą (typy szkół określone przez płeć uczniów).

Najpierw spojrzyjmy na łatwość zawierania znajomości między uczniami wśród specyficznych szkół.

```{r nowe_znajomosci, dependson=c(-5, -11), cache=TRUE, echo=FALSE, message=FALSE}

tmp <- procent_sex("ST034Q02TA")
tmp <- tmp[,c(3,2,1,4)]
colnames(tmp) <- c("Bardzo się zgadzam", "Zgadzam się", "Nie zgadzam się", "Bardzo się nie zgadzam")
tmp <- do_plota(tmp)

levels(tmp$kolumny) <- unique(tmp$kolumny)[c(1, 2, 3, 4)]

ggplot(data = tmp, aes(x=wiersze, y=dane*100, fill=kolumny)) +
  geom_bar(aes(fill=factor(kolumny, levels(tmp$kolumny))), stat="identity", width = 0.7) +
  ggtitle("Łatwo jest mi zawierać znajomości...") +
  xlab("Rodzaj szkoły") + ylab("Procent uczniów") +
  scale_fill_discrete(name = "") +
  scale_x_discrete(labels=c("damska", "męska", "mieszana")) +
  scale_y_continuous(expand= c(0,0), limits = c(0, 110)) +
  theme_bw()
```

Mozna zauważyć, że mężczyżni zawierają łatwo znajomości w szkole tylko dla mężczyzn.

Kolejny wykres ukazuje skupienie i słuchanie nauczyciela na lekcji w poszczególnych szkołach.

```{r sluchanie_na_zajeciach, dependson=c(-6,-12), cache=TRUE, echo=FALSE, message=FALSE}

tmp <- procent_sex("ST097Q01TA")
tmp <- tmp[,c(3,1,2,4)]
colnames(tmp) <- c("Na każdej lekcji", "Na większości lekcji", "Na kilku lekcjach", "Prawie nigdy")
tmp <- do_plota(tmp)
tmp$dane <- 100*tmp$dane

levels(tmp$kolumny) <- unique(tmp$kolumny)[c(1, 2, 3, 4)]

ggplot(data = tmp, aes(x=wiersze, y=dane, fill=kolumny)) +
  geom_bar(aes(fill=factor(kolumny, levels(tmp$kolumny))), stat="identity", width = 0.7) +
  ggtitle("Jak często sie zdarza, że uczniowie nie sluchają...") +
  xlab("Rodzaj szkoły") + ylab("Procent uczniów") +
  scale_fill_discrete(name = "") +
  scale_x_discrete(labels=c("damska", "męska", "mieszana"))+
  scale_y_continuous(expand= c(0,0), limits = c(0, 110)) +
  theme_bw()
```

Wniosek - dziewczyny bardziej uważają na zajęciach. Skoro taki jest wynik, to sprawdźmy jak uczniowie rozrabiają/przeszkadzają w szkole.

```{r rozrabianie, dependson=c(-7,-13), cache=TRUE, echo=FALSE, message=FALSE}
tmp <- procent_sex("ST097Q02TA")
tmp <- tmp[,c(3,1,2,4)]
colnames(tmp) <- c("Na każdej lekcji", "Na większosci lekcji", "Na kilku lekcjach", "Prawie nigdy")
tmp <- do_plota(tmp)
tmp$dane <- 100*tmp$dane

levels(tmp$kolumny) <- unique(tmp$kolumny)[c(1, 2, 3, 4)]

ggplot(data = tmp, aes(x=wiersze, y=dane, fill=kolumny)) +
  geom_bar(aes(fill=factor(kolumny, levels(tmp$kolumny))), stat="identity", width = 0.7) +
  ggtitle("Jak często się zdarza, że uczniowie rozrabiają/przeszkadzają...") +
  xlab("Rodzaj szkoły") + ylab("Procent uczniów") +
  scale_fill_discrete(name = "") +
  scale_x_discrete(labels=c("damska", "męska", "mieszana"))+
  scale_y_continuous(expand= c(0,0), limits = c(0, 110)) +
  theme_bw()
```

Jeśli chodzi o ostatnią wartość - prawie nigdy - to dziewczyny w szkołach damskich rozrabiają dwa razy rzadziej.

Przyjrzyjmy się trochę tematyce zajęć.

```{r klotnie_o_nauke, dependson=c(-8,-14), cache=TRUE, echo=FALSE, message=FALSE}
tmp <- procent_sex("ST098Q03NA")
tmp <- tmp[,c(4,2,1,3)]
colnames(tmp) <- c("Na każdej lekcji", "Na większości lekcji", "Na kilku lekcjach", "Prawie nigdy")
tmp <- do_plota(tmp)
tmp$dane <- 100*tmp$dane

levels(tmp$kolumny) <- unique(tmp$kolumny)[c(1, 2, 3, 4)]

ggplot(data = tmp, aes(x=wiersze, y=dane, fill=kolumny)) +
  geom_bar(aes(fill=factor(kolumny, levels(tmp$kolumny))), stat="identity", width = 0.7) +
  ggtitle("Jak często uczniowie dyskutują na temat zajęć...") +
  xlab("Rodzaj szkoły") + ylab("Procent uczniów") +
  scale_fill_discrete(name = "") +
  scale_x_discrete(labels=c("damska", "męska", "mieszana"))+
  scale_y_continuous(expand= c(0,0), limits = c(0, 110)) +
  theme_bw()
```

```{r powtarzanie_eksperymentu, dependson=c(-9,-15), cache=TRUE, echo=FALSE, message=FALSE}
tmp <- procent_sex("ST131Q06NA")
tmp <- tmp[, c(4, 3, 1, 2)]
colnames(tmp) <- c("Bardzo się nie zgadzam", "Nie zgadzam się", "Zgadzam się", "Bardzo się zgadzam")
tmp <- do_plota(tmp)
tmp$dane <- 100*tmp$dane

levels(tmp$kolumny) <- unique(tmp$kolumny)[c(1, 2, 3, 4)]

ggplot(data = tmp, aes(x=wiersze, y=dane, fill=kolumny)) +
  geom_bar(aes(fill=factor(kolumny, levels(tmp$kolumny))), stat="identity", width = 0.7) +
  ggtitle("Dobrze jest wiele razy powtarzać eksperyment, aby się upewnić...") +
  xlab("Rodzaj szkoły") + ylab("Procent uczniów") +
  scale_fill_discrete(name = "") +
  scale_x_discrete(labels=c("damska", "męska", "mieszana"))+
  scale_y_continuous(expand= c(0,0), limits = c(0, 110)) +
  theme_bw()
```

Wnioskiem z pierwszego jest większe zainteresowanie dziewcząt nauką. Drugi wykres natomiast przedstawia, że pełna zgoda występuje rzadziej w szkołach mieszanych.