---
title: "Selekcja wyników z analizy PISA"
author: "Paulina Przybyłek & Przemysław Chojecki"
date: "7 listopada 2019"
output: html_document
---

```{r setup, include=FALSE, echo=FALSE, cache=TRUE, message=FALSE}
knitr::opts_chunk$set(echo = TRUE)

library(dplyr)
library(data.table)
library(stringi)
library(ggplot2)
library(haven)
library(ggpubr)

```

## Historia



```{r dane, echo=FALSE, cache=TRUE, message=FALSE, warning=FALSE}
create_data_from_sas_format <- function(dictionary, file) {
  dane.dic <- file.path(getwd(), "dane")
  
  stopifnot(is.character(dictionary), is.character(file))
  
  path <- file.path(dane.dic, dictionary, file)
  new_data <- read_sas(path)
  new_data
}
#wczytujemy plik z danymi z kwestionariusza o szkole
School <- create_data_from_sas_format("PUF_SAS_COMBINED_CMB_SCH_QQQ", "cy6_ms_cmb_sch_qqq.sas7bdat") %>% as.data.table()
#wczytujemy plik z danymi z kwestionariusza o uczniach
Student <- read.csv(file.path(getwd(), "dane", "Student.csv")) %>% as.data.table()

#sciezka do tego pliku
file <- file.path("dane" ,"PUF_SAS_COMBINED_CMB_SCH_QQQ", "CY6_MS_CMB_SCH_QQQ.sas7bdat.format.sas")
#poczatek wczytywania danych - od tego nr wiersza zaczyna sie kolumna STRATUM
first_line <- grep("value \\$STRATUM", readLines(file))
#szukamy konca wczytywania - w pliku z oznaczeniami koniec kolumny oznaczany jest przez ";"
tmp <- grep(";", readLines(file))
end_line <- tmp[tmp > first_line] #to jest nr wiersza posiadajacy ";" po kolumnie statum
#wczytanie oznaczen
Labels <- read.table(file,sep = "=", skip=first_line,nrows=(end_line[1]-first_line-1), stringsAsFactors = FALSE) %>% as.data.table()
colnames(Labels) <- c("STRATUM", "Label")
#interesuje nas tylko Wielka Brytania, czyli GBR1...
GBR_schools <- Labels[grep("GBR1", Labels$STRATUM)]

#kolumne Label chcemy podzielic na oddzielne kolumny o jednej informacji
GBR_Info <- stri_split_fixed(GBR_schools$Label, ",") %>% as.data.table() %>% t()
rownames(GBR_Info) <- NULL
colnames(GBR_Info) <- c("region", "type", "subregion", "sex")
#laczymy DF GBR_Info z GBR_schools - pozwywamy sie kolumny label na rzecz oddzielonych informacji
GBR_schools <- cbind(GBR_schools[,1], GBR_Info)

##obrobmy troche te DF
#okazuje sie ze po id pojawia sie spacja, wiec usuwamy ja juz recznie
GBR_schools$STRATUM <- GBR_schools$STRATUM %>% substr(1, 7)
#z regionu obchodzi nas jedynie sama nazwa, wiec poprawiwamy to
GBR_schools$region <- stri_extract_all(GBR_schools$region, regex="(?<=: ).*") %>% unlist()
#w typie szkol przy plci obchodzi nas jedynie pierwsze slowo
GBR_schools$sex <- stri_extract_first_words(GBR_schools$sex)

tmp <- Student[, .(CNTSCHID, CNTSTUID, ST004D01T, STRATUM, PV1MATH, PV1READ, PV1SCIE)]

setkey(tmp, STRATUM)
setkey(GBR_schools, STRATUM)
GBR_results <- tmp[GBR_schools]
GBR_results <- GBR_results[which(!(GBR_results$CNTSCHID %>% is.na)), ]


```

## Wykresy na plakat 

Wykres 1. Przedstawia kraje o najlepszym systemie szkolnictwa uznanym przez ranking https://worldtop20.org/. Na wyniki tego rankingu wpływ mają:

- the Organisation for Economic Co-operation and Development (OECD), 

- Programme for International Student Assessment (PISA), 

- the United Nation’s Economic and Social Council (UNESOC), 

- The Economist Intelligence Unit (EIU), 

- the Trends in International Mathematics and Science Study (TIMSS),

- Progress in International Reading Study (PIRLS).

W 2016 UK zajęło miejsce 6.

```{r fundusze, echo=FALSE, cache=TRUE, message=FALSE, warning=FALSE}
#panstwa uznane w 2016 za panstwa o najlepszej struktorze szkolnictwa
#sciezka do pliku 
file <- file.path("dane" ,"PUF_SAS_COMBINED_CMB_SCH_QQQ", "CY6_MS_CMB_SCH_QQQ.sas7bdat.format.sas")
#poczatek wczytywania danych - od tego nr wiersza zaczyna sie kolumna CNT
first_line <- grep("value \\$CNT", readLines(file))
#szukamy konca wczytywania - w pliku z oznaczeniami koniec kolumny oznaczany jest przez ";"
tmp <- grep(";", readLines(file))
end_line <- tmp[tmp > first_line] #to jest nr wiersza posiadajacy ";" po kolumnie statum
#wczytanie oznaczen
Labels <- read.table(file,sep = "=", skip=first_line,nrows=(end_line[1]-first_line-1), stringsAsFactors = FALSE) %>% as.data.table()
colnames(Labels) <- c("CNT", "Label")
Labels$CNT <- Labels$CNT %>% substr(1,3)

country <- c(" Korea", " Japan", " Russian Federation", " Finland", " Singapore", " United Kingdom", " United States",  " Denmark", " China",
             " Netherlands", " Israel", " Canada", " Germany", " Hong Kong", " Ireland", " Norway",
             " Slovenia", " Sweden", " France",  " Hungary", " Poland")  %>% as.data.table()
setkey(Labels, Label)
setkey(country, .)
Labels[country, nomatch = 0] -> Labels3

World_Results <- Student[
  , .(CNT, PV1MATH, PV1READ, PV1SCIE)
  ][
    , .(MEAN = (PV1MATH+PV1READ+PV1SCIE)/3), CNT
    ]

setkey(World_Results, CNT)
setkey(Labels3, CNT)
World_Results <- World_Results[Labels3, nomatch=0]
World <- World_Results
World[order(Label, decreasing = TRUE)] -> World

levels(Wynik$Label) <- c(" Korea", " Japan", " Russian Federation", " Singapore", " Finland", " United Kingdom", " United States",  " Denmark", " China",
                         " Netherlands", " Israel", " Canada", " Germany", " Hong Kong", " Ireland", " Norway",
                          " Slovenia", " Sweden", " France",  " Hungary", " Poland")

x <- c(" Korea", " Japan", " Russian Federation", " Singapore", " Finland", " United Kingdom", " United States",  " Denmark", " China",
                         " Netherlands", " Israel", " Canada", " Germany", " Hong Kong", " Ireland", " Norway",
                          " Slovenia", " Sweden", " France",  " Hungary", " Poland")
a <- NULL
for(i in 1:length(x)){
   a <- cbind(a ,quantile(World[Label==x[i], MEAN], probs = c(0.25, 0.5, 0.75)))
}
colnames(a) <- x
t(a) %>%  as.data.frame() -> b
cbind(b[,1], x, rep("25%", 21)) -> A
cbind(b[,2], x, rep("50%", 21)) -> B
cbind(b[,3], x, rep("75%", 21)) -> C
rbind(A, B, C) -> Wynik
colnames(Wynik) <- c("quantiles", "CNT", "Label")
Wynik <- as.data.table(Wynik)
Wynik$quantiles <- as.numeric(Wynik$quantiles)
#Wynik[CNT!=" China",] -> Wynik

svglite("wykres1.svg", width = 15, height = 10)
ggplot(Wynik, aes( x = factor(Wynik$CNT, rev(levels(Wynik$Label))), y = quantiles, colour = Label)) +
  geom_point(stat = "identity", alpha = 0.7) +
  theme_bw()+
  scale_y_continuous(expand = c(0,0), limits = c(350, 650)) +
  labs(x = NULL,
       y = "Average country results from PISA tests",
       title = "2016 TOP 19 COUNTRIES WITH THE BEST EDUCATION SYSTEM + POLAND") +
  #geom_vline(xintercept = c(6,0), size = 0.9, 
  #           color = "black", linetype = "dashed", alpha=0.27) +
  #geom_hline(yintercept = c(0,497.4420), size = 0.9, 
  #           color = "black", linetype = "dashed", alpha=0.27) +
  annotate("point", x = 16, y = 433.5613, colour = "#00247D", size=6) +
  annotate("point", x = 16, y = 497.4420, colour = "#CF142B", size=6) +
  annotate("point", x = 16, y = 558.7130, colour = "#f2c10d", size=6) +
  theme(legend.position = "bottom", 
        axis.text.y = element_text(size = c(14, rep(10, 14), 17, rep(10, 5))),
        plot.title = element_text(hjust = 1),
        panel.background = element_rect("#DEE7EF"),
        plot.margin = margin(t = 0.3, r = 0.5, b = 0, l = 0.5, "cm")) +
  annotate("point", x = 1, y = 446.6301, colour = "#00247D", size=4) +
  annotate("point", x = 1, y = 506.9538, colour = "#CF142B", size=4) +
  annotate("point", x = 1, y = 565.3908, colour = "#f2c10d", size=4) +
  geom_hline(yintercept = c(0,506.9538), size = 0.7, 
             color = "black", linetype = "dashed", alpha=0.27) +
  coord_flip() +
  scale_colour_manual(values = c("#00247D", "#CF142B", "#f2c10d"),
                      label = c("quantile 25%", "median", "quantile 75%"),
                      name = NULL) +
  xlab(expression("THE BEST" %->% "THE WORST"))
dev.off()

```


Zamysł historii: Wyniki wielu krajów są lepsze niż w UK (mediana), jednak UK zajmuje 6. miejsce, więc warto się przyjrzeć bliżej jego szkolnictwu.

Wykres 2: Szkoły w Wielkiej Brytanii dzielą się względem uzyskiwanego funduszu na prowadzenie szkoły.

- Nizależne - szkoły posiadające *własny program nauczania*, niezależne od wpływu państwa, *prywatne*

- Akademie - sponsorowane przez państwo, *publiczne*

- Utrzymywane - sposorowane przez władze lokalne, *publiczne* jak i *prywatne*


```{r szkolnictwo_na_swiecie, echo=FALSE, cache=TRUE, message=FALSE, warning=FALSE}
ifelse(GBR_results$type == "maintained non-selective", "maintained", GBR_results$type) -> GBR_results$type
ifelse(GBR_results$type == "maintained selective", "maintained", GBR_results$type) -> GBR_results$type
ifelse(GBR_results$type == "Maintained", "maintained", GBR_results$type) -> GBR_results$type
ifelse(GBR_results$type== "academy", "academy", GBR_results$type) -> GBR_results$type
ifelse(GBR_results$type=="independent", " independent", GBR_results$type) -> GBR_results$type

wynik <- GBR_results[, .(MEAN = (PV1MATH + PV1READ + PV1SCIE)/3), CNTSTUID]
setkey(GBR_results, CNTSTUID)
setkey(wynik, CNTSTUID)
wynik <- wynik[GBR_results[, .(type,region, sex, CNTSTUID)], nomatch=0]

### dodanie Polski
setkey(Student, CNTSTUID)
rysunek <- Student[
                    CNT=="POL", .(MEAN = (PV1MATH + PV1READ + PV1SCIE)/3), CNTSTUID
                    ][
                      Student, nomatch=0
                      ]

setkey(School, CNTSCHID)
setkey(rysunek, CNTSCHID)
rysunek <- rysunek[
                   School, nomatch=0
                  ][, .(MEAN, SC013Q01TA, ST004D01T)]
ifelse(rysunek$SC013Q01TA==1, "public", "private") -> rysunek$SC013Q01TA 
rysunek <- rysunek[!is.na(SC013Q01TA),]

###

z <- rbind( wynik[, .(MEAN, type, sex)], cbind(rysunek[, .(MEAN, SC013Q01TA)], rep("polish", 4419)), use.names = FALSE)
levels(z$type) <- c(" independent", "academy", "maintained", "private", "public")

svglite("wykres2.svg", width = 15, height = 10)
ggplot(z, aes(x = sex, y = MEAN)) +
  theme_bw() +
  theme(legend.position = "bottom",
        axis.ticks.x = element_blank(),
        panel.background = element_rect("#DEE7EF"),
        panel.grid.major.x = element_blank()) +
  geom_violin(aes(color = type), fill="transparent", alpha = 0.4, adjust = 0.7, draw_quantiles = c(0.25, 0.75), linetype = 2) +
  geom_violin(aes(fill = type, color = type), alpha = 0.3, adjust = 0.7, draw_quantiles = 0.5) +
  labs(x = "Type of schools",
       y = "Student results",
       title = "AVERAGE STUDENT RESULTS",
       subtitle = "UK vs POLAND") +
  scale_fill_manual(values = c("#00247D", "#b3b3b3", "#CF142B", "#ffffff", "#660033"),
                    name = NULL,
                    aesthetics = c("fill")) +
  scale_colour_manual(values = c("#00247D", "#b3b3b3", "#CF142B", "#b3b3b3", "#660033"),
                    name = NULL,
                    aesthetics = c("colour")) +
  scale_y_continuous(breaks = seq(200, 800, 100),
                     minor_breaks = seq(200, 800, 100)) +
  scale_x_discrete(labels = c("female", "male", "mixed", "mixed (polish)")) 
dev.off()

#ggplot(wynik, aes(x = sex, y = MEAN)) +
#  theme_bw() +
#  theme(legend.position = "bottom",
#        axis.ticks.x = element_blank(),
#        panel.background = element_rect("#f0f0f5"),
#        panel.grid.major = element_line(color = "#d9d9d9", size = 0.4, linetype = 3),
#        panel.grid.minor = element_line(color = "#d9d9d9", size = 0.4,
#                                        linetype = 3),
#        panel.grid.major.x = element_blank()) +
#  geom_boxplot(aes(fill = type, color = type), alpha = 0.3, width = .5, outlier.colour = NA) +
#  labs(x = "Podział szkół ze względu na typ",
#       y = "Wyniki uczniów",
#       title = "Średnie wyniki uczniów w szkołach brytyjskich") +
#  scale_fill_manual(values = c("#b82e8a", "#2eb8b8", "#006633"),
#                    name = "Szkoły angielskie",
#                    aesthetics = c("colour", "fill")) +
#  scale_x_discrete(labels = c("żeńska", "męska", "mieszana")) +
#  coord_flip()

#, draw_quantiles = c(0.2, 0.8)
#, draw_quantiles = 0.5
#scale_y_continuous(breaks = seq(200, 800, 100),
#                     minor_breaks = seq(200, 800, 100)) +

#ciemnoniebieski - wiedza, moc, spojnosc
#ciemnyzielony - ambicja, chciwosc
#spotaniczni klienci - przyciaga uwage - pomaranczowy, czarny, morski
#czerwony przyciaga uwage
#https://webwavecms.com/blog/kolory-na-stronie-internetowej
```

Wskazówki: Czarna linia zaznacza średnią medianę dla danego typu szkół - wyniki maleją. Wniosek - najlepsze są prywatne niezależne, a z publicznych to akademie są najlepsze - dowodzi to czemu teraz UK chce otworzyć wiele nowych szkół typu akademii.

#### TODO 

Czemu akademie są lepsze z publicznych? \
Czemu szkoły prywatne są lepsze - jacy są uczniowie w tych szkołach - porównanie? \
Wybrać trzy wykresy ciekawe z porównań. \

