---
title: "ToDo"
output:
  html_document:
    df_print: paged
  pdf_document: default
---

```{r setup, include=FALSE}
knitr::opts_chunk$set(echo = FALSE, cache = TRUE)

library("haven")
library("stringr")
library(dplyr)
library(data.table)
library(stringi)
library(ggplot2)
library(haven)
```

## Pierwszy projekt TWD
## Dane PISA

Smieszny pdf w ktorym jest co nieco informacji o pytaniach:\
https://www.oecd-ilibrary.org/docserver/9789264273856-19-en.pdf?expires=1570538884&id=id&accname=guest&checksum=D82A0626AA2869CBC7A2F21A10C55776


Zrobione:\
1. A~ Skrypt `procent_panstw` dzielacy dane na panstwa i podajacy procentowy udzial kazdego z wyroznionych elementow w przystepnej formie. Mozliwa pozniejsza modyfikacja do specyficznych celow.\
2. A~ Tabelki typu `powtarzanie_klasy` informujace o tym w jakich panstwach i jak bardzo uczniowie powtarzali klasy. Najwazniejsza: `powtarzanie_klasy_merged`.\
3. A~ Wykres `posiadanie biurka`. Oczywiście do przyszlej poprawy.\
4. P~ Wszelkie zebrane dane są w pliku: \
 - Europa.R - porównanie Wielkiej Brytanii do innych państw, wyniki względem Europy i państw o najlepszym systemie szkolnictwa \
 - GBR_schools.R - wszystkie porównania uczniów w szkołach w Wielkiej Brytanii (nie opisuję jakie gdyż wyniki są już ogarniete i przedstawione w pliku Raport.Rmd) \

Ciekawe o uczniach:\
1. Posiadanie własnego pokoju do nauki/biórka: `CY6_QST_MS_STQ_PBA_Final`: `ST011Q01TA`\
2. Jak duzo maja samochodow, instrumentow muzycznych?: `ST012Q02TA`\
3. Jak duzo ksiazek?: `ST013Q01TA`\
4. Powtarzanie klasy w kontekscie panstwa: `ST127Q01TA`\
5. Poczucie przynaleznosci spolecznej: `ST034Q01TA`\
6. Uwaga na zajeciach: `ST097Q01TA`, `ST098Q01TA`\
7. Ciekawostka: Jak nazywa sie kurs: `ST065Q01NA`\
8. Uwaga nauczycieli do uczniow: `ST100Q01TA`\
9. Dyskucje o nauce na zajeciach: `ST103Q01NA`\
10. Informacje o postepach: `ST104Q01NA`\
11. Opinia o zanieczyszczeniu srodowiska: `ST092Q01TA`\
12. Zaciekawienie ucznia przedmiotem: `ST094Q01NA`\
13. Cel uczenia sie: `ST113Q01TA`\
14. Jest tam gdzieś pytanie, ile czasu spędzasz na nauce poza szkola.\
15. \

Ciekawe o rodzicach: `cy6_ms_cmb_stu_qqq.sas7bdat`\
1. Dziecko oglada science on TV: `PA002Q01TA`\
2. Czyta science fiction: `PA002Q03TA`\
3. Chodzi na koła naukowe: `PA002Q05TA`\
4. Naprawia zepsute rzeczy: `PA002Q08NA`\
5. Rodzice rozmawiaja z dzieckiem o szkole: `PA003Q01TA`\
6. 
7. 
8. 
9. 
10. 

Cele:\
1. Raport z pierwszej części projektu przedstawia wyniki pobieżnej analizy szkół w Wielkiej Brytanii i uczniów: \

- sprawdzono miedzy soba uczniow ze szkol i ich wyniki \
- rodzicow - skad sa i do jakich szkol wysylaja dzieci \
- wyniki uczniow w podziale na regiony, szkoly i szkoly okreslone poprzez uzyskiwany fundusz \

2. Druga część projektu ma być głębszą analizą - SZUKAMY HISTORII w uzyskanych w pkt. 1. wyników. \

Zadania:\

NOTKA - zrobic wykres o wynikach z podzialem tylko na szkoly prywatne i publiczne \

1. Porównać wyniki uczniow z państwami o podobnym rozwoju - dzielimy na prywatne i publiczne a uczniów na płcie.\

2. Zrobić schemat psychologiczny danych uczniów i porównywać te dane między sobą: \

- wybrać ciekawe zagadnienia do schematu psychologicznego \
- wplyw stresu? tylko co moze na stres wplywac? \

INTERNET : Profil psychologiczny tworzą:\
1. osobowość,\
2. postawy wobec siebie i innych ludzi, dóbr, problemów, spraw spornych i kontrowersyjnych,\
3. sposoby myślenia,\
4. motywy działania,\
5. wyznawane wartości,\
6. poczucie przynależności do rodziny, grupy społecznej, zawodowej i kraju,\
7. stosunek do ryzyka oraz innowacji,\
8. znaczenie przywiązywane do rodzajów, poziomu i sposobów zaspokajania potrzeb.\

Co można wziac: \
 - zainteresowanie rodzicow dzieckiem\
 - pochodzenie rodzicow - Czy urodziles sie w GB? `ST019AQ01T`, Czy twoja mama? `ST019BQ01T`, Czy Twoj tata? `ST019AQ01T`\
 - zamoznosc - `ESCS` $0$ to średnia, i im bardziej na $+$, tym bogatsi\
 - latwosc zawierania znajomosci/jak widzi siebie w szkole/itp\
 - miesiac urodzin `ST003D02T`\



## Co mozna robic:  
Mozna wywolywac funkcje `srednia_sponsorowanych_GBR` na elementach wektora `col_ext`, oraz `srednia_prywatnych_porownanie` na elementach wektora `col`.\

 
## Wykresy (MichBur):
 1. Presja ruwiesnicza.\
 2. Szkoly w wielkiej brytanii(podzial na fundusze).\
 3. w szkolach prywatnych jest duzo nie-brytyjskich dzieci:\
  a) Wyniki testów w zależnosci od narodowości rodziców(lubie ten wykres, ale nie wiem, czy sie nada)\
  b) -Jaki procent uczniów w specyficznych szkołach ma jakich rodziców\
     -Szkoły, do jakich rodzice wysyłają swoje dzieci
 4. Uczenie jezyka(ojczystego i innego). W GBR w szkolach prywatnych rezygnuje sie z jezykow obcych  na rzecz jezyka ojczystego. W Polsce odwrotnie(punkt 4 w `presja ruwiesnicza` w tym dokumencie)\
 5. Zadowolenie z nauki(brak korelacji miedzy publiczna i prywatna) #TODO.\
 
 
 
## Presja ruwiesnicza:
1. `srednia_prywatnych_porownanie(col[9]) # jestem ambitny` anglicy sa bardziej ambitni i `srednia_prywatnych_porownanie(col[10]) # chce byc najlepszy` tu tez
2. `srednia_prywatnych_porownanie(col[24]) # Czuje sie samotny` anglicy bardziej niz polacy i `srednia_sponsorowanych_GBR(col_ext[23])` w szkolach niezaleznych sa bardziej samotni niz w publicznych.\
3. !! `srednia_prywatnych_porownanie(col[28]) # W roku szkolnym spedzilem okolo () godzin na nauce` anglicy ucza sie o godzine dluzej niz my oraz `srednia_sponsorowanych_GBR(col_ext[28])` w szkolach niezaleznych sie opierdzielaja.\
4. !! Jezyk ojczysty i obcy:\
  a) `srednia_prywatnych_porownanie(col[30]) # Jak duzo w tygodniu sie uczylem jezyka ojczystego`, `srednia_prywatnych_porownanie(col[31]) # Jak duzo w tygodniu sie uczylem jezyka obcego` Brytole ucza sie o 0.5 godziny dluzej swojego nz my oraz my sie uczymy o 2 godziny dluzej cudzych niz oni, ale tendencja jest odwrotna: u nas w prywatnych bardziej cisna na cudzy, a u nich na ojczysty jezyk\
  b) `srednia_sponsorowanych_GBR(col_ext[30])`, `srednia_sponsorowanych_GBR(col_ext[31])` w szkolach niezaleznych ucza sie jezykow o 1/3 mniej\
5. !! `srednia_prywatnych_porownanie(col[48]) # Chodze na korki, bo koledzy tesz chodza # 1-prawda, 0-falsz` w prywatnych szkolach jest wieksza prasja na chodzenie na korki, ale jak sie okazuje `srednia_sponsorowanych_GBR(col_ext[48])` nie dotyczy to akademickich.\
Caly zestwa o korkach: `col_ext[44:68]`\
6. `ktopomaga`\



## Biecek:
1. Wykres 19 państw: zamiast skrajności: 10 kwantyl; dodać Polskę na chama\
2. Viomplot jest za dużo informacji, pogrupuj żeńskie, męskie mieszane. Niezależne najwyżej będzie dobrze widoczne; może zamienić osie? Dodać Polskę, żeby pasowało. Może między 40, a 60 kwantylem wypełnione viomplot, a poza pusty?\
3. Na słupki podział GBR na niezależne, akademie; wybrać 2, albo 3\
4. Opisy maja być krótkie w miarę możliwości. Największe 2 trzeba dokładnie opisać tym bardziej, że niezwiązane z PISA\
5. Potrzeba płęta. Jak ktoś zobaczy tytuł plakatu i płetę to będzie wiedział o co chodziło.\
6. Zrobić wykres o języku: jest tyle samo godzin z języka obcego i ojczystego, ale w prywatnych mniej się uczą w domu, trzeba to wyjaśnić-opisać; jeśli będzie miejsce na plakacie to wykres z wyniku PISA z czytania\
 
 
 


Opisy obrazkow Adas:\
1a. W Polsce młodzież ze szkół prywatnych, a w brytanii uczniowie ze szkół niezależnych, są bardziej odporni na działającą w ich otoczeniu presję społeczną. Widzimy to na przykład, gdy o polowę mniej Polskich dzieci z prywatnych szkół twierdzi, że chodzi na kory ze względu na kolegów ze szkoły. Jeśli chodzi o brytyjskie dzieci, aż $3$ krotnie mniej.\
1b. Młodzeż ze szkół prywatnych jest mniej przekonana, że w `CV` ktoś będzie zwracał uwagę na chodzenie na korki. Być może wydaje im się, że jeśli chodzą do lepszej szkoły, to to bardziej zainteresuje ewentualnego pracodawcę. Uczniowie ze szkół publicznych z kolei uważają, że dodatkowa aktywność przyciągnie oczy pracodawców. W szczególności w szkołach akademickich, gdzie uczniowie są zachęcani do aktywności pozalekcyjnej.\
1ANG. The youths of private schools are less confidenced, that additional science instructions are interesting thing in résumé. Perhaps they are convinced that attending at better school is more attractive than additional science instruction. On the other hand, kids from Public schools are encouraged that additional activity will interest employer. In particular, youths of Academies, where pupils are encouraged to additional activities.\
2. W Wielkiej Brytanii bardzo dużo uczniów chodzi na zajęcia pozalekcyjne. W szkołach niezależnych wszyscy twierdzą, że kiedyś na takie zajęcia uczęszczali. W Polsce ten współczynnik jest niższy. (Następne zdanie jest niepotrzebne)Nie szanują swoich nauczycieli?\
2ANG. In UK many students attends on additional science instructions. In Independent schools everyone claims they are/where attending on extracurricular class. In Poland this factor is smaller.\
3. Dla Polaków nauka języka obcego jest ważniejsza niż dla wyspiarzy. Jednakże polscy uczniowie w porównaniu z brytyjskimi mają średnio tylko o $0.5$ godziny więcej tygodniowo zajęć z języka obcego. Jednakże czas spędzony na nauce tego przedmiotu jest $2$ krotnie wyższy. Widać tu jeden z powodów, dlaczego nasz kraj jest tak nisko w rankingu(jakim rankingu?)-mamy źle zaprojektowany systemu nauczania i nakładamy na dzieci wymagania, których ich nie uczymy. (Następne zdanie jest niepotrzebne)Szkoły prywatne w Polsce starają się ograniczyć wymagania dzięki czemu ichne dzieci spędzają aż o godzinę mniej nad językiem, a wynimi mają od nich leprze, jednakże obowiązują ich te same wymagania co wszystkich przez co i tak muszą na dzieciaki nakładać zbyt dużą ilość pracy.\
3ANG. For Polish people study of Foreign language is more important than for UK people. However, Polish students comparatively to UK's ones have only $0.5$ of hour per week of Foreign language in school. What's more, the time that Polish people spend on learning doubles UK's students time. It is one of the reasons, why Polish school system is way lower than UK in ranking-Poland have poorly designed school system and teachers require from pupils knowledged they do not teach them. That's why childrens have to spend a lot of time in home studying.\




## obrazki:
### 1
The youths of private schools are less confident, that additional science instruction is an interesting thing in résumé. Perhaps they are convinced that attending a better school is more attractive than additional science instruction. On the other hand, kids from Public schools are encouraged that additional activity will interest the employer. In particular, youths of Academies, where pupils are encouraged to additional activities.\
```{r, obrazek1}
kolumny <- c("Independent", "Academy", "Maintained", "Private", "Public")
wiersze <- c(" UNITED KINGDOM", " UNITED KINGDOM", " UNITED KINGDOM", "POLAND", "POLAND")
dane <- c(0.09, 0.404, 0.293, 0.075, 0.201)
data <- cbind(kolumny, wiersze, dane) %>% tbl_df()
data$dane <- as.numeric(data$dane)

ggplot(data, aes(x=wiersze, fill=factor(kolumny, kolumny))) +
  scale_fill_manual(values = c("#00247D", "#b3b3b3", "#CF142B", "#ffffff", "#660033"),
                    name = NULL,
                    aesthetics = c("fill")) +
  geom_bar(stat="identity", aes(y=100*dane), position=position_dodge(), colour="black", alpha = 0.6) +
  scale_y_continuous(limits = c(0, 45), breaks = seq(0, 50, 10), labels = paste(seq(0, 50, 10), "%", sep=""), expand = c(0, 0)) +
  geom_text(aes(label = paste(100*dane, "%", sep=""), y=100*dane-1.3, fontface="bold"),
            position=position_dodge(width=0.9), colour = "#000000", size=3.5) +
  theme_bw() +
  theme(legend.position="bottom", panel.background = element_rect("#DEE7EF"), legend.title=element_blank()) +
  labs(title="I ATTEND ON ADDITIONAL SCIENCE INSTRUCTION,\nBECAUSE IT LOOKS GOOD ON A CV",
       x ="Type of school", y = "Percentage of answers")
```

### 2
In the UK many students attend additional science instructions. In Independent schools, everyone claims they are/were attending an extracurricular class. In Poland, this factor is smaller.\
```{r obrazek2}
kolumny <- c("Independent", "Academy", "Maintained", "Private", "Public")
wiersze <- c(" UNITED KINGDOM", " UNITED KINGDOM", " UNITED KINGDOM", "POLAND", "POLAND")
dane <- c(1, 0.82, 0.833, 0.611, 0.677)
data <- cbind(kolumny, wiersze, dane) %>% tbl_df()
data$dane <- as.numeric(data$dane)

ggplot(data, aes(x=wiersze, fill=factor(kolumny, kolumny))) +
  scale_fill_manual(values = c("#00247D", "#b3b3b3", "#CF142B", "#ffffff", "#660033"),
                    name = NULL,
                    aesthetics = c("fill")) +
  geom_bar(stat="identity", aes(y=100*dane), position=position_dodge(), colour="black", alpha = 0.6) +
  scale_y_continuous(limits = c(0, 105), breaks = seq(0, 100, 10),
                     labels = paste(seq(0, 100, 10), "%", sep=""), expand = c(0, 0)) +
  geom_text(aes(label = paste(100*dane, "%", sep=""), y=100*dane-3, fontface="bold"),
            position=position_dodge(width=0.9), colour = "#000000", size=3.5) +
  theme_bw() +
  theme(legend.position="bottom", panel.background = element_rect("#DEE7EF"), legend.title=element_blank()) +
  labs(title="I AM/WAS ATTENDING ON EXTRACURRICULAR CLASS", x ="Type of school", y = "Percentage of answers")
```

### 3
For Polish people, the study of Foreign language is more important than for UK people. However, Polish students comparatively to UK ones have only 0.5 of an hour per week of Foreign language in school. What's more, the time that Polish people spend on learning doubles UK students' time. It is one of the reasons, why the Polish school system is way lower than the UK's in ranking-Poland have poorly designed school system and teachers require from pupils knowledged they do not teach them. That's why children have to spend a lot of time in home studying.\
```{r, obrazek3}
kolumny <- rep(c("Independent", "Academy", "Maintained", "Private", "Public")[c(2, 4, 1, 5, 3)], 2)
wiersze <- rep(c(" UNITED KINGDOM", "POLAND", " UNITED KINGDOM", "POLAND", " UNITED KINGDOM"), 2)
dane <- c(2.44, 5.95, 2.47, 5.19, 2.91, 1.54, 2.29, 1.46, 2.02, 1.76)
numer <- c(rep("LEARNING", 5), rep("CLASS", 5))
data <- cbind(kolumny, wiersze, dane, numer) %>% tbl_df()
data$dane <- as.numeric(data$dane)
data <- data[c(3, 1, 5, 4, 2, 8, 6, 10, 9, 7),]

ggplot(data, aes(x=wiersze, fill=factor(kolumny, kolumny[1:5]))) +
  scale_fill_manual(values = c("#00247D", "#b3b3b3", "#CF142B", "#ffffff", "#660033"),
                    name = NULL,
                    aesthetics = c("fill")) +
  geom_bar(stat="identity", aes(y=dane), position=position_dodge(), colour="black", alpha = 0.6) +
  scale_y_continuous(limits = c(0, 6.2), breaks = seq(0, 6, 2),
                     labels = paste(seq(0, 6, 2), "h", sep=""), expand = c(0, 0)) +
  geom_text(aes(label = dane, y=dane-0.17, fontface="bold"),
            position=position_dodge(width=0.9), colour = "#000000", size=3.5) +
  facet_wrap( ~ numer, scales = "fixed", ncol=2) + 
  labs(title="FOREIGN LANGUAGE", x ="Type of school", y = "Hours in week") +
  theme_bw() +
  theme(legend.position="bottom", panel.background = element_rect("#DEE7EF"), legend.title=element_blank())
```






